【裁判字號】    90,台上,1482
【裁判日期】    900315
【裁判案由】    違反槍砲彈藥刀械管制條例
【裁判全文】
最高法院刑事判決                                九十年度台上字第一四八二號
    上  訴  人  甲○○
右上訴人因違反槍砲彈藥刀械管制條例案件，不服台灣高等法院中華民國八十七年十
二月十一日第二審判決（八十七年度上訴字第四八四九號，起訴案號：台灣板橋地方
法院檢察署八十七度偵字第一○二三二號），提起上訴，本院判決如左：
    主  文
原判決撤銷，發回臺灣高等法院。
    理  由
本件原判決認定上訴人甲○○於民國七十八年間某日，在台北市○○路安康社區內收
受綽號「國良」之不詳姓名男子所致贈之仿ＣＯＬＴ廠半自動手槍換裝金屬槍管之具
有殺傷力之改造槍枝一支（含彈匣一個），而未經許可予以持有。迨於八十七年五月
十七日凌晨一時十分許，在台北縣永和市○○路三三號六樓之十一前為警查獲；嗣在
警訊時其犯罪未發覺前，自首其持有上開改造槍枝，並帶同警員至其台北縣永和市○
○路三三號六樓之十一住處扣得上開槍枝一支（含彈匣一個）等情。因而撤銷第一審
判決，改判仍論處上訴人未經許可，持有可發射金屬或子彈具有殺傷力之槍枝罪刑，
並諭知應於刑之執行完畢或赦免後，令入勞動場所強制工作三年，固非無見。
惟按判決不載理由或所載理由矛盾者，其判決當然違背法令，刑事訴訟法第三百七十
九條第十四款定有明文。又依司法院大法官會議釋字第四七一號解釋明示，保安處分
係對受處分人將來之危險性所為拘束身體、自由等之處置，以達教化與治療之目的，
為刑罰之補充制度。本諸法治國家保障人權之原理及刑法之保護作用，其法律規定之
內容，應受比例原則之規範，使保安處分之宣告，與行為人所為行為之嚴重性、行為
人所表現之危險性及對於行為人未來行為之期待性相當。是犯修正後槍砲彈藥刀械管
制條例第十九條第一項所列舉之罪，仍應依上開解釋之意旨，審酌個案犯罪之情節以
及行為人所表現之危險性及對於其未來行為之期待性，依比例原則適切考量結果，如
確有宣告保安處分之必要者，始得依該條項之規定宣告強制工作，非謂凡觸犯該條項
所列舉之罪者，不問是否有宣告保安處分之必要，均須一律依該條項之規定令入勞動
場所強制工作。本件原判決理由並未說明其如何依據上述比例原則審酌上訴人是否確
有諭知強制工作之必要，即遽依該條項之規定宣告上訴人應於刑之執行完畢或赦免後
，令入勞動場所強制工作三年，依上說明，自有理由不備之違法。又卷查上訴人係因
違反麻醉藥品管理條例案件通緝中，而於八十七年五月十七日凌晨一時十分許為警逮
獲；嗣於警訊時始自行供出其另持有上開改造槍枝，並帶同警員至其住處扣得該槍等
情，此業據上訴人於警訊時供明在卷，並有台北市政府警察局保安警察大隊查訪記錄
表附卷可稽（見警卷第九頁反面、第十三頁）。原判決事實欄記載上訴人係因未經許
可持有上開槍枝，於同年五月十七日凌晨一時十分許為警查獲，已於卷內資料未盡相
符。且其既認定警方已於同年五月十七日凌晨一時十分許查獲上訴人未經許可持有上
開槍枝之犯行，復又認定上訴人係在被警方查獲後訊問時，自首其持有上開改造槍枝
之犯行云云，前後亦有矛盾，併有可議。以上或為上訴意旨所指摘，或為本院得依職
權調查之事項，應認原判決有撤銷發回之原因。
據上論結，應依刑事訴訟法第三百九十七條、第四百零一條，判決如主文。
中      華      民      國     九十     年      三      月     十五     日
                              最高法院刑事第七庭
                                  審判長法官  吳  雄  銘
                                        法官  池  啟  明
                                        法官  石  木  欽
                                        法官  郭  毓  洲
                                        法官  吳  三  龍
      右正本證明與原本無異
                                              書  記  官
中      華      民      國     九十     年      三      月     十九     日


司法院資訊處製作；財團法人民間司法改革基金會備份。
